【裁判字號】    97,交簡上,45
【裁判日期】    970428
【裁判案由】    公共危險
【裁判全文】
臺灣板橋地方法院刑事判決            97年度交簡上字第45號
上  訴  人
即  被  告  甲○○原名乙○○.
上列上訴人即被告因公共危險案件，不服本院96年度交簡字第28
14號，中華民國96年12月26日第一審判決（聲請簡易判決處刑書
：臺灣板橋地方法院檢察署96年度偵字第18273 號）提起上訴，
本院第二審合議庭判決如下：
    主  文
上訴駁回。
    事  實
一、甲○○於民國（下同）96年8 月6 日晚間9 時40分至同日晚
    間10時30分許，在臺北縣土城市友人住處飲酒後，已達不能
    安駕駛動力交通工具之程度，仍於同日晚間11時許，騎車牌
    號碼QB5-382 號之輕型機車上路，並附載其胞兄丙○○，迨
    同日晚間11時50分許，沿臺北縣板橋市○○路往新莊方向行
    至縣民大道口之際，適有陳智龍酒後駕駛車牌號碼NC-1207
    號自用小客車沿同市縣○○道由北往南行至華東路口左轉，
    2 車旋發生碰撞，致甲○○受有左眉裂傷、左手多處傷與兩
    下肢多處外傷等傷害（此部分未據告訴），丙○○亦受有前
    額外傷與右下肢挫傷等傷害（陳智龍就此部分所涉過失傷害
    犯嫌部分，業經臺灣板橋地方法院檢察署檢察官為不起訴處
    分確定），嗣經警據報後前往處理，測得甲○○之呼氣中所
    含酒精濃度值為每公升0.85毫克，陳智龍之呼氣中所含酒精
    濃度值亦達每公升0.41毫克，始查悉上情（陳智龍服用酒類
    不能安全駕駛動力交通工具而駕駛部分，業經原審判處罪刑
    確定）。
二、案經臺北縣政府警察局板橋分局報請臺灣板橋地方法院檢察
    署檢察官向本院聲請簡易判決處刑。
    理  由
壹、程序部分：
    本件被告甲○○之供述及被告甲○○外之人於審判外之陳述
    暨相關筆錄、書證（以下所引據者），檢察官、被告均未於
    本案言詞辯論終結前聲明異議，本院審酌該等陳述、筆錄、
    書證作成時之情況，亦無何等違背刑事訴訟程序或顯不可信
    之情形，倘以之作為本案認定犯罪事實之基礎，尚屬適當，
    爰依刑事訴訟法第156 條第1 項、第159 條之5 等規定，認
    均具有證據能力。
貳、實體部分：
一、上揭犯罪事實，業據被告甲○○於警詢時、偵查中及本院準
    備程序中、審理時坦承不諱，核與其胞兄丙○○於警詢時陳
    述之情節相符，並有臺北縣政府警察局舉發違反道路交通管
    理事件通知單影本2 紙、呼氣酒精濃度測定值紀錄表1 紙、
    刑法第185 條之3 案件測試觀察紀錄表1 份、道路交通事故
    調查報告表(一)(二)1 份、診斷證明書2 份、現場圖草圖1 紙、
    現場暨車損照片12幀附卷可稽，自堪信被告甲○○之上開自
    白確與事實相符。至被告甲○○提起本件上訴雖另指稱：本
    件車禍發生時，其僅係未攜帶職業小型車駕駛執照，而考領
    有小型車駕駛執照者，即具有騎乘輕型機車之資格，故其並
    非無駕駛執照而騎乘輕型機車，又當時因其被送至醫院治療
    ，故並未製作酒後生理協調平衡檢測表，嗣警員僅有對其實
    施呼氣酒精濃度測試，此項測試亦係於其手術甫完成體內尚
    殘留麻藥成份時所施作者，其後又僅在醫院觀察5 小時，即
    由警員帶往警局製作警詢筆錄，斯時因頭部受傷，根本尚未
    恢復完全之意識，爰請求改判為較輕之刑罰云云；惟被告甲
    ○○之駕駛執照確係遭吊（註）扣一節，有上開臺北縣政府
    警察局舉發違反道路交通管理事件通知單及道路交通事故調
    查報告表(一)在卷可查，而此項事實在本案中並非法定加重或
    減輕之事由，原審判決亦未因此加重或輕減被告甲○○所涉
    罪刑之法定刑度，自難認被告甲○○所指之此部分情節，足
    以生影響於原審判決之結果，又本件車禍發生後，因被告甲
    ○○已送至醫院診療，故警方僅有對同案被告陳智龍製作酒
    後生理協調平衡檢測表，並未對被告甲○○製作酒後生理協
    調平衡檢測表，有本案偵查卷證可憑，是原審判決僅以同案
    被告陳智龍之酒後生理協調平衡檢測表作為對同案被告陳智
    龍論罪科刑之基礎，並未以之作為對被告甲○○論罪科刑之
    依據，再本件警方係於96年8 月7 日凌晨1 時9 分對被告甲
    ○○實施呼氣酒精濃度測試，有被告甲○○之呼氣酒精濃度
    測定值紀錄表附卷可稽，縱令該時間點確係於被告甲○○甫
    完成手術之後，亦難認其體內所殘留之麻藥成份，對其呼氣
    中所含酒精濃度之測試值究竟有何影響，又被告甲○○於警
    詢時，對於承辦警員之詢問均得以適切作答，其中關於本案
    重要事項更得以說明綦詳，有其警詢筆錄在卷足憑，是被告
    甲○○斯時是否確有如其所指之「根本尚未恢復完全之意識
    」之情形，實非無疑，且縱令果有該等情事，亦屬承辦警員
    實施偵查作為時是否體貼犯罪嫌疑人之問題，殊與被告甲○
    ○所涉罪刑之量刑輕重無涉，從而，本件被告甲○○提起本
    件上訴所指之各端，均非可取。綜上所述，本案事證已臻明
    確，被告甲○○之犯行洵堪認定。
三、查被告甲○○行為後，刑法第185 條之3 規定業於97年1 月
    2 日修正公布，並自同月4 日起生效施行，修正前該條規定
    之法定刑係1 年以下有期徒刑、拘役或3 萬元以下罰金，修
    正後提高為1 年以下有期徒刑、拘役或科或併科15萬元以下
    罰金，經比較結果，以修正前刑法第185 條之3 之規定較有
    利於被告，依刑法第2 條第1 項前段之規定，自應適用修正
    前刑法第185 條之3 規定，是核被告甲○○所為，係犯修正
    前刑法第185 條之3 服用酒類不能安全駕駛動力交通工具而
    駕駛罪。原審審酌被告甲○○明知酒精成分對人之意識能力
    具有不良影響，酒後駕車對一般往來之公眾及駕駛人自身皆
    具有高度危險性，詎漠視自己安危，尤枉顧公眾安全，於酒
    後已達於不能安全駕駛動力交通工具之狀態，仍騎乘機車行
    駛於道路，對交通安全所生之危害甚鉅，復參酌其犯罪之動
    機、目的、手段、犯罪後尚知坦承犯行之態度等一切情狀，
    依刑事訴訟法第449 條第1 項前段、第3 項、第454 條第2
    項，修正前刑法第185 條之3 ，刑法第41條第1 項前段，刑
    法施行法第1 條之1 第1 項、第2 項但書，逕以簡易判決量
    處拘役50日，並諭知易科罰金之折算標準，核其認事用法，
    並無不合，量刑亦稱妥適，應予維持，而上訴人即被告甲○
    ○提起本件上訴所指摘各端，均無可採（詳如上述），其上
    訴為無理由，應予駁回。末查刑法業於94年2 月2 日修正公
    布，並自95年7 月1 日起施行，就行為後法律變更如何適用
    之準據法，已由「從新從輕」改為「從舊從輕」，亦即除修
    正後之新法有利於行為人時，例外適用最有利之法律外，要
    以適用行為時之舊法為原則，是倘例外適用新法者，始應於
    裁判內對該例外之適用為必要之說明，本件原審判決後，刑
    法始修正上開第185 條之3 之處罰規定，惟被告行為時之修
    正前刑法第185 條之3 規定既較有利於被告，本即應以原判
    決所適用之行為時法為原則，而非例外適用修正後之新法，
    是原審判決雖未及比較適用法律，然對判決顯然不生影響，
    自毋庸撤銷改判，併此敘明（最高法院95年度臺上第3755號
    刑事判決及95年度臺上字第3934號刑事判決意旨參照）。
據上論斷，應依刑事訴訟法第455 條之1 第1 項、第3 項、第36
8 條、第373 條，判決如主文。
本案經檢察官顏世翠到庭執行職務
中    華    民    國      97    年    4   月    28    日
                交通法庭  審判長法  官  王屏夏
                                法  官  彭全曄
                                法  官  王偉光
上列正本證明與原本無異。
不得上訴。
                                書記官  陳金鳳
中    華    民    國    97    年      4   月    29    日


司法院資訊處製作；財團法人民間司法改革基金會備份。
